【裁判字號】    97,上訴,4242
【裁判日期】    971117
【裁判案由】    違反槍砲彈藥刀械管制條例
【裁判全文】
臺灣高等法院刑事判決                97年度上訴字第4242號
上  訴  人
即  被  告  甲○○
選任辯護人  林衍鋒律師
上列上訴人因違反槍砲彈藥刀械管制條例案件，不服臺灣新竹地
方法院97年度訴字第531號，中華民國97年8月12日第一審判決（
起訴案號：臺灣新竹地方法院檢察署96年度偵字第5861號），提
起上訴，本院判決如下：
    主  文
原判決撤銷。
甲○○犯非法持有可發射子彈具殺傷力之槍枝罪，處有期徒刑貳
年，併科罰金新臺幣伍萬元，罰金如易服勞役，以新臺幣壹仟元
折算壹日。緩刑伍年。扣案之改造手槍壹枝沒收。
    事  實
一、甲○○明知可發射子彈具有殺傷力之改造手槍係槍砲彈藥刀
    械管制條例第4條第1項第1款所列管之槍砲，非經主管機關
    之許可，不得擅自持有，竟於民國96年8月間結識在臺中市
    西屯區○○路○段115號之「東海漁村」餐廳停車場任職之乙
    ○○後，以新臺幣（下同）10萬元之代價，向乙○○購買可
    發射子彈具有殺傷力，仿WALTHER廠PPK/S型半自動手槍之槍
    枝1枝（含彈匣1個）及不具殺傷力之子彈4顆，惟乙○○於
    同年9月初要求甲○○加付8萬元後，始於「東海漁村」餐廳
    停車場交付上揭槍、彈。甲○○取得後即攜回置於新竹縣新
    埔鎮○○路○段436號其住處，並自斯時起，未經許可而持有
    該槍、彈。嗣甲○○因心中感到不安，要求乙○○取回上開
    槍彈，乙○○假意應允，並向警方檢舉稱：其於96年8月中
    旬，曾替綽號「一目仔」之朋友交付以牛皮紙袋包裝之物予
    綽號「新竹仔」之甲○○，並收取18萬元，事後始知交付之
    物為槍枝，且誘使甲○○於96年9月28日23時20分，駕駛車
    牌號碼JZ- 8029號自用小客車，攜帶上開槍彈前往新竹縣竹
    北市○○○路東一段與莊敬北路路口碰面，致遭事先埋伏之
    警察逮捕，並在該車內查扣前述槍、彈。甲○○遭警查獲後
    ，自白持有槍彈上情，並供出該手槍係購自乙○○，警方因
    而查獲乙○○。
二、案經臺中市警察局第六分局報告臺灣新竹地方法院檢察署檢
    察官偵查起訴。
    理  由
一、證據能力部分：證人乙○○於警詢中所為之陳述，屬傳聞證
    據，被告、辯護人及檢察官均明知，但於準備程序及審判期
    日中均表示無意見，且迄言詞辯論終結亦未聲明異議，本院
    審酌上開證據資料製作時之情況，尚無違法不當及證明力明
    顯過低之瑕疵，認為以之作為證據應屬適當，爰依刑事訴訟
    法第159條之5規定，認定前揭供述有證據能力。
二、訊據上訴人即被告甲○○坦承上揭犯行不諱，核與證人乙○
    ○於警詢中所述交付上開槍、彈與被告之情節相符（見偵查
    卷第13至15頁），並有臺中市警察局第六分局搜索、扣押筆
    錄、扣押物品目錄表、扣押物品收據各1份、起獲證物照片4
    張、臺中市警察局槍枝初步檢視報告表1份（見偵查卷第17
    至25、31至32頁）暨改造手槍1支扣案可佐。又上開扣案槍
    枝經送內政部警政署刑事警察局以檢視法、性能檢驗法及試
    射法鑑驗後，證實係由仿WALTHER廠PPK/ S型半自動手槍製
    造之槍枝，換裝土造金屬槍管而成，擊發功能正常，經裝填
    適用子彈（具直徑8.0mm、重量3.11g之金屬彈頭）測試結果
    ，測得其發射速度為280公尺/秒，計算其動能為121焦耳，
    換算其單位面積動能為242焦耳/平方公分，而依日本科學警
    察之研究及該局對活豬作射擊測試結果，彈丸單位面積動能
    達20焦耳／平方公分，即足以穿入人體皮肉層，動能達24焦
    耳／平方公分，則足以穿入豬隻皮肉層，故認具殺傷力等節
    ，有該局於96年11月9日出具之刑鑑字第0960152798號槍彈
    鑑定書、97年5月27日刑鑑字第0970060059號函各1份可考（
    見偵卷第39至第42頁、原審卷第8至9頁），足見被告所持有
    之改造手槍為具殺傷力之違禁物甚明。被告之自白核與事實
    相符，本案事證明確，被告未經許可，持有具殺傷力之改造
    手槍之犯行，堪予認定。
三、按槍砲彈藥刀械管制條例第4條所列之槍砲，依同條例第5條
    規定，非經中央主管機關許可，不得製造、販賣、運輸、轉
    讓、出租、出借、持有、寄藏或陳列。本件被告所持有，仿
    WALTHER廠PPK/S型半自動手槍之改造手槍1枝（含彈匣1個）
    ，係屬槍砲彈藥刀械管制條例第4條第1項第1款所稱之其他
    可供發射子彈具有殺傷力之手槍。核被告所為，係犯槍砲彈
    藥刀械管制條例第8條第4項之未經許可持有（原審誤載為寄
    藏）可發射子彈具有殺傷力之改造手槍罪。
四、次按槍砲彈藥刀械管制條例第18條第4項前段規定「犯本條
    例之罪，於偵查或審判中自白，並供述全部槍砲、彈藥、刀
    械之來源及去向，因而查獲或因而防止重大危害治安事件之
    發生者，減輕或免除其刑。」依其犯罪形態，倘該槍砲、彈
    藥、刀械已經移轉持有，而兼有來源及去向者，固應供述全
    部之來源及去向，始符合上開規定。但其犯罪行為，僅有來
    源而無去向，或僅有去向而無來源者，祇要供述全部來源，
    或全部去向，因而查獲或因而防止重大危害治安事件之發生
    時，即符合減輕或免除其刑之規定，並非謂該犯罪行為，必
    須兼有來源及去向，始有該條項之適用。否則情節較重者（
    兼有來源及去向），合於減免之規定，情節較輕者（僅有來
    源而無去向，或僅有去向而無來源），反而不合於減免之規
    定，豈不造成輕重失衡，此有最高法院95年度台上字第5130
    號號判決足資參照。經查：本案係乙○○於96年9月28日向
    臺中市警察局第六分局檢舉稱：其於96年8月中旬，曾替綽
    號「一目仔」之朋友交付以牛皮紙袋包裝之物予綽號「新竹
    仔」之被告，並收取18萬元，事後始知交付之物為槍枝等語
    （見偵查卷第13頁），斯時乙○○並未坦承販賣槍枝予被告
    。嗣乙○○為配合警方查緝撥打被告之0000000000號行動電
    話，誘使被告於96年9月28日23時20分，駕駛車牌號碼JZ-80
    29號自用小客車，攜帶上開槍、彈前往新竹縣竹北市○○○
    路東一段與莊敬北路路口碰面，而遭事先埋伏之臺中市警察
    局第六分局員警逮捕，並在該車內查扣前述槍、彈後，被告
    於警詢、偵查中陳稱：其於96年8月間至台中工作與乙○○
    認識，廖某自稱經濟拮拘，希望先借款10萬元，他日以手槍
    抵償。俟同年9月間，乙○○來電稱已向友人取得手槍1枝，
    惟其友人經濟困難，要求加價8萬元，其依言付款，取得該
    手槍等情，而供出該手槍係購自乙○○。乙○○於偵查中雖
    否認曾向被告借錢及販售槍枝與被告以供抵債（見偵查卷第
    118頁），然經檢察官函請內政部警政署刑事警察局對被告
    及乙○○進行測謊結果，認被告所述曾借錢給乙○○一事並
    無不實反應，至乙○○則未依時前往接受測謊，有該局97年
    3 月18日刑鑑字第0970039659號鑑定書1份可佐（見偵查卷
    第129頁）。檢察官因認被告所述該槍、彈係購自乙○○一
    節屬實，於97年6月2日以乙○○違反槍砲彈藥刀械管制條例
    案件分案偵查，並於同年月25日核轉由臺灣臺中地方法院檢
    察署偵查，亦有本院被告前案紀錄表1份可稽。被告於偵查
    中供出該改造手槍之來源，並因而查獲，該改造手槍既尚在
    被告持有中即被查獲，只有來源而無去向，揆諸前揭最高法
    院判決意旨，被告所為已符合槍砲彈藥刀械管制條例第18條
    第4項前段得減刑之要件，爰依法減輕其刑。
五、原審因予論罪科刑，固非無見。惟查：被告供出改造手槍之
    來源，因而查獲，依法應減輕或免除其刑。原審以被告僅供
    出來源，未供出去向，不符減刑之要件，尚有違誤，被告上
    訴指摘原判決不當，為有理由，應由本院將原判決撤銷改判
    。爰審酌被告未經許可持有上開具有殺傷力之改造手槍，如
    遭持以犯罪，顯將嚴重危害社會安全，惟被告素行尚佳，且
    犯後自警詢以迄本院審理中，始終坦承犯行，頗具悔意，且
    其持有扣案改造槍枝期間未以之犯罪，及其犯罪之目的、手
    段等一切情狀，量處如主文所示之刑，並諭知罰金易服勞役
    之折算標準。又被告前未曾受有期徒刑以上刑之宣告，有前
    案紀錄表在卷可查，其因一時失慮購得該改造手槍後，於本
    案偵、審中，始終坦承犯行，顯知悔悟，犯後態度良好，經
    此偵、審程序及刑之宣告後當知所惕勉自勵，信無再犯之虞
    ，是本件之宣告刑以暫不執行為適當，爰併予宣告緩刑5 年
    ，以鼓勵向上，並期自新。
六、扣案可發射子彈具有殺傷力之仿WALTHER廠PPK/S型半自動手
    槍之改造手槍1枝（含彈匣1個），屬違禁物，應依刑法第38
    條第1項第1款規定宣告沒收。至扣案之子彈4顆，認均係由
    金屬彈殼鉏合直徑8.0±0.5mm金屬彈頭而成，不具底火、火
    藥，認不具殺傷力，有前揭內政部刑事警察局96年11月9日
    刑鑑字第0960152798號鑑定書可憑，既非違禁物，且無證據
    證明係被告供犯罪所用、預備犯罪、因犯罪所生或所得之物
    ，自不得沒收，附此敘明。
據上論斷，應依刑事訴訟法第369條第1項前段、第364條、第299
條第1項前段，槍砲彈藥刀械管制條例第8條第4項、第18條第4項
前段，刑法第11條前段、第42條第3項前段、第74條第1項第1款
、第38條第1項第1款，判決如主文。
本案經檢察官李月治到庭執行職務。
中    華    民    國    97    年    11    月    17    日
                  刑事第二十一庭審判長法  官  蔡彩貞
                                      法  官  楊力進
                                      法  官  許永煌
以上正本證明與原本無異。
如不服本判決，應於收受送達後十日內向本院提出上訴書狀，其
未敘述上訴之理由者並得於提起上訴後十日內向本院補提理由書
（均須按他造當事人之人數附繕本）。
                                      書記官  江采廷
中    華    民    國    97    年    11    月    19    日
附錄：本案論罪科刑法條全文
槍砲彈藥刀械管制條例第8條第4項：
未經許可，持有、寄藏或意圖販賣而陳列第1項所列槍枝者，處3
年以上10年以下有期徒刑，併科新臺幣7,000,000元以下罰金。


司法院資訊處製作；財團法人民間司法改革基金會備份。
